---
title: "fase1.2"
author: "Hugo Toledo Escrivá"
date: "2025-06-16"
output: html_document
---

LIBRERIAS

```{r}
library(readr)
library(dplyr)
library(data.table)
library(tidyr)

library(rvest)
library(httr)

library(ggplot2)
library(plotly)

library(broom)

library(lubridate)

library(readr)

library(ggplot2)

library(tidyr)
library(dplyr)


library(kernlab)
library(mlbench)

library(gridExtra)

library(lubridate)
```


LECTURA DATOS EN CRUDO DE BAJO COSTE

```{r}
# Define el directorio donde están los archivos
carpeta <- "test/"

# Obtiene la lista de archivos
archivos <- list.files(carpeta, full.names = TRUE)

# Itera sobre ellos y renombra si empieza por 's'
for (archivo in archivos) {
  nombre_archivo <- basename(archivo)
  
  if (startsWith(nombre_archivo, "S")) {
    nuevo_nombre <- substring(nombre_archivo, 2)  # Quita la 's'
    nuevo_path <- file.path(carpeta, nuevo_nombre)
    file.rename(archivo, nuevo_path)
    cat("Renombrado:", nombre_archivo, "→", nuevo_nombre, "\n")
  }
}

```


```{r}
# Ruta del directorio con los archivos
ruta_directorio <- "test/"

# Listar todos los archivos CSV
archivos_csv <- list.files(path = ruta_directorio, pattern = "\\.csv$", full.names = TRUE)
```


```{r}
fechas_disponibles <- as.Date(gsub(".csv", "", basename(archivos_csv)))

# Crear un rango completo de fechas (desde la mínima hasta la máxima)
rango_fechas <- data.table(fecha = seq(min(fechas_disponibles), max(fechas_disponibles), by = "day"))

# Marcar si cada fecha está presente o no
rango_fechas[, disponible := fecha %in% fechas_disponibles]

# Graficar
ggplot(rango_fechas, aes(x = fecha, y = as.numeric(disponible))) +
  geom_line(color = "steelblue") +
  geom_point(data = rango_fechas[disponible == FALSE], aes(x = fecha, y = 0), color = "red", size = 2) +
  scale_y_continuous(breaks = c(0, 1), labels = c("Sin datos", "Con datos")) +
  labs(title = "Disponibilidad diaria de datos por archivo",
       x = "Fecha", y = "Estado") +
  theme_minimal()
```


```{r}
# Identificar tramos consecutivos con datos
rango_fechas[, grupo := cumsum(c(1, diff(disponible) != 0))]

# Filtrar solo los tramos con disponible == TRUE
tramos <- rango_fechas[disponible == TRUE, .(
  inicio = min(fecha),
  fin = max(fecha),
  duracion = .N
), by = grupo]

# Encontrar el tramo más largo
tramo_mas_largo <- tramos[which.max(duracion)]

print(tramo_mas_largo)
```



```{r}
fechas_id <- seq(as.Date("2025-01-14"), as.Date("2025-01-31"), by = "day")

# Leer y concatenar archivos usando fread, asignando la fecha correspondiente a cada archivo
sensorb <- rbindlist(
  lapply(seq_along(archivos_csv), function(i) {
    # Leer cada archivo CSV
    df <- fread(archivos_csv[i], header = FALSE)
    # Asignar la fecha de ID
    df[, fecha := fechas_id[i]]
    return(df)
  }),

  use.names = TRUE, fill = TRUE
)

setnames(sensorb, old = names(sensorb), new = c("Tª", "Humedad", "PM1.0", "PM2.5", "PM10.0",
                                                                      "VOC", "CH2O", "CO2", "CO", "O3", "NO2",
                                                                      "Hora", "Minuto", "Segundo", "Modulo(ID)", "fecha"))
sensorb$NO2 <- as.numeric(sensorb$NO2)


ggplot(sensorb, aes(x = fecha)) +
  geom_line(stat = "count", color = "steelblue", size = 1) +  # Graficar el conteo por fecha
  labs(title = "Línea Temporal de Fechas en el Dataset",
       x = "Fecha", y = "Conteo de Datos") +
  theme_minimal() +
  theme(axis.text.x = element_text(angle = 45, hjust = 1))
 
```


LECTURA DATOS EN CRUDO DE OFICIAL


En caso de que se requieran dos tramos discontinuos en el siguiente bloque puede ejecutar el siguiente rango:
```{r}
# Definir el rango de fechas
fecha_inicio <- as.Date("2025-01-14")
fecha_fin <- as.Date("2025-01-31")

# Crear un vector de fechas
fechas <- seq(fecha_inicio, fecha_fin, by = "day")

# Directorio de destino para los archivos
dir_destino <- "Ficheros_of"


# Crear un data.frame vacío para almacenar todos los datos
sensoro2 <- data.frame()

# Bucle para descargar, leer y agregar cada archivo al data.frame principal
for (fecha in fechas) {
  fecha <- as.Date(fecha)
  # Formatear la fecha como "yyyymmdd" para construir el nombre del archivo
  fecha_formato <- format(fecha, "%Y%m%d")
  
  # URL y nombre de destino del archivo .dat
  url <- paste0("https://rvvcca.gva.es/estatico/12040020/Datos/", fecha_formato, ".dat")
  destino <- file.path(dir_destino, paste0(fecha_formato, ".dat"))
  
  # Descargar el archivo
  download.file(url, destino, mode = "wb")
  
  # Leer el archivo descargado en un dataframe, omitiendo las primeras 4 líneas
  datos_temp <- read_table(destino, skip = 3)
  
  
  # Agregar la columna de fecha
  datos_temp <- datos_temp %>% mutate(fecha = fecha)
  
  # Combinar los datos actuales con el dataframe total
  sensoro2 <- bind_rows(sensoro2, datos_temp)
  
  # Eliminar el archivo descargado para evitar acumulación
  file.remove(destino)
}

primera_fila_sensoro <- sensoro2[1, ]

# Eliminar la primera fila del dataframe
sensoro2 <- sensoro2[-1, ]
```


```{r}
sensoro <- sensoro2

ggplot(sensoro, aes(x = fecha)) +
  geom_line(stat = "count", color = "steelblue", size = 1) +  # Graficar el conteo por fecha
  labs(title = "Línea Temporal de Fechas en el Dataset",
       x = "Fecha", y = "Conteo de Datos") +
  theme_minimal() +
  theme(axis.text.x = element_text(angle = 45, hjust = 1))
```



PREPROCESADO DE DATOS

#Creacion de una fecha completa y redondeo a los 10 minutos (asi estan los oficiales)
#Creación de una lista para cada módulo
```{r}

sensorb <- sensorb %>%
  rename(modid = `Modulo(ID)`)

sensorb_a <- sensorb %>%
  mutate(fecha_completa = make_datetime(year(fecha), month(fecha), day(fecha), Hora, Minuto, Segundo))

# Paso 2: Redondear el tiempo a intervalos de 10 minutos
sensorb_b <- sensorb_a %>%
  mutate(intervalo_10min = floor_date(fecha_completa, unit = "10 minutes"))


lista_por_modid <- sensorb_b %>%
  group_split(modid)


```


#Calcula media para cada bloque de 10 minutos
```{r}

lista_por_modid <- lapply(lista_por_modid, as.data.table)

# Aplicar la operación con data.table, muy rápida
lista_medias <- lapply(lista_por_modid, function(dt) {
  dt[, lapply(.SD, mean, na.rm = TRUE), by = intervalo_10min, .SDcols = is.numeric]
})



 ###########
# Verifica si lista_por_modid tiene nombres
if (is.null(names(lista_por_modid))) {
  names(lista_medias) <- paste0("modid_", seq_along(lista_por_modid))
} else {
  names(lista_medias) <- paste0("modid_", names(lista_por_modid))
}

lista_medias <- lapply(lista_medias, function(df) {
  df %>%
    mutate(fecha = as.Date(intervalo_10min))  # O reemplaza con el nombre real
})

```



#contamos filas por dia pra cuadrar y detectamos los dias con menos muestras
```{r}
# Inicializar una lista para almacenar los resultados
lista_dias_diferentes <- list()

# Iterar sobre cada DataFrame en lista_medias
for (i in seq_along(lista_medias)) {
  df_modid <- lista_medias[[i]]
  
  # Crear el DataFrame con día y número de filas por día
  df_dia_filas <- df_modid %>%
    mutate(dia = as.Date(intervalo_10min)) %>%  # Extraer solo la fecha
    group_by(dia) %>%
    summarise(filas_por_dia = n(), .groups = 'drop')  # Contar filas por día
  
  # Filtrar días con un número de filas diferente de 144
  dias_diferentes <- df_dia_filas %>%
    filter(filas_por_dia != 144) #bloques de 10 min que tiene un dia
  
  # Guardar los resultados en la lista
  lista_dias_diferentes[[i]] <- dias_diferentes$dia
}

# Obtener todas las fechas con problemas en al menos un módulo
# Unir todas las fechas y eliminar duplicados
fechas_invalidas_unicas <- unique(do.call(c, lista_dias_diferentes))

# Resultado
print(fechas_invalidas_unicas)



```


#Lo mismo para el sensor oficial
```{r}
df_modid <- sensoro

# Crear el DataFrame con día y número de filas por día
df_dia_filas <- df_modid %>% # Extraer solo la fecha
  group_by(fecha) %>%
  summarise(filas_por_dia = n()) # Contar filas por día

# Ver el resultado
print(df_dia_filas)

dias_diferentes <- df_dia_filas %>%
  filter(filas_por_dia != 145) #aqui es 145 porque cada dia tiene un encabezado

# Ver el resultado
print(dias_diferentes)
```


#elimino la union de las fechas faltantes de ambos sensores
```{r}

fechas_a_eliminar <- as.Date(c("2025-01-14"))

for (i in seq_along(lista_medias)) {
  lista_medias[[i]] <- lista_medias[[i]] %>%
    filter(!(as.Date(fecha) %in% fechas_a_eliminar)) %>%  # Eliminar fechas no deseadas
    drop_na()                                              # Eliminar filas con cualquier NA
}


prueba <- lista_medias$modid_1
```

```{r}
conteo <- prueba %>%
  group_by(fecha) %>%
  summarise(filas = n(), .groups = "drop")

```



#aqui elimino todas las fechas que tengan al menos una flag
```{r}
sensoro <- sensoro %>%
  filter(!(fecha %in% fechas_a_eliminar))

sensoro <- sensoro %>%
  mutate(across(where(is.character), as.numeric))

sensoro <- sensoro %>% filter(rowSums(is.na(sensoro[, -ncol(sensoro)])) < (ncol(sensoro) - 1))

sensoro_centinela <- sensoro

fechas_con_na <- sensoro %>%
  filter(if_any(everything(), is.na)) %>%
  pull(fecha)

fechas_con_na

sensoro <- sensoro %>%
  filter(!(fecha %in% fechas_con_na))

length(unique(sensoro$fecha))

sensoro <- sensoro %>%
  drop_na()
```

```{r}
conteo <- sensoro %>%
  group_by(fecha) %>%
  summarise(filas = n(), .groups = "drop")
```


#lo mismo para el sensor de bajo coste
```{r}
for (i in 1:length(lista_medias)) {
  lista_medias[[i]] <- lista_medias[[i]] %>%
    filter(!(as.Date(fecha) %in% fechas_con_na)) # Filtrar las fechas no deseadas
}
```


#comprobamos
```{r}
sapply(lista_medias, function(a) identical(sensoro$fecha, a$fecha))

```

#contamos el porcentaje de dias del que me he deshecho
```{r}
# Convertir a formato Date si aún no lo están
sensoro$fecha <- as.Date(sensoro$fecha)  

# Crear el rango de fechas completo
fechas_presentes <- sensoro$fecha  # O df2$fecha, es lo mismo
rango_fechas <- seq(min(fechas_presentes), max(fechas_presentes), by = "day")  # Rango de fechas completo

# Encontrar días faltantes
fechas_faltantes <- setdiff(rango_fechas, fechas_presentes)
df_faltantes <- data.frame(fecha = as.Date(fechas_faltantes))  # Convertir fechas faltantes a Date

# Graficar
ggplot() +
  geom_line(data = data.frame(fecha = rango_fechas), aes(x = fecha, y = 1), color = "gray") +  # Línea completa
  geom_point(data = df_faltantes, aes(x = fecha, y = 1), color = "red", size = 3) +  # Días faltantes en rojo
  labs(title = "Días Faltantes en la Línea Temporal",
       x = "Fecha",
       y = "",
       caption = "Puntos rojos indican días faltantes") +
  theme_minimal() +
  theme(axis.text.y = element_blank(), axis.ticks.y = element_blank())


total_dias <- length(rango_fechas)  # Total de días en el rango
total_dias
dias_faltantes <- length(fechas_faltantes)  # Días faltantes
dias_faltantes
porcentaje_faltantes <- (dias_faltantes / total_dias) * 100  # Porcentaje de días faltantes

# Mostrar el porcentaje de días faltantes
cat("Porcentaje de días faltantes:", round(porcentaje_faltantes, 2), "%\n")
```

De esta manera tenemos la misma cantidad de filas por modulo y sensor oficial, haciendo un total de 144 muestras por dia(cada 10 min) y 228 dias.

#Tamaños
```{r}
length(unique(sensoro$fecha))
length(unique(lista_medias[["modid_5"]]$fecha))


# Asegúrate de que las fechas estén en formato Date
sensoro$fecha <- as.Date(sensoro$fecha)

# Asegúrate de que las fechas en 'lista_medias' también estén en formato Date
lista_medias_modid_5 <- lista_medias[["modid_5"]]
lista_medias_modid_5$fecha <- as.Date(lista_medias_modid_5$fecha)

# Crear DataFrame combinado para graficar
df_combinado <- data.frame(
  fecha = c(sensoro$fecha, lista_medias_modid_5$fecha),
  valor = c(rep(1, length(sensoro$fecha)), rep(2, length(lista_medias_modid_5$fecha))), # Usamos '1' para sensoro y '2' para modid_5
  fuente = c(rep("Sensoro", length(sensoro$fecha)), rep("Modid 5", length(lista_medias_modid_5$fecha))) 
)

# Crear gráfico de línea para ambas series temporales
ggplot(df_combinado, aes(x = fecha, group = fuente, color = fuente)) +
  geom_line(stat = "count", size = 1) +  # Dibuja las líneas temporales para ambas
  labs(title = "Comparación de las líneas temporales entre Sensoro y Modid 5",
       x = "Fecha", y = "Conteo de Datos",
       color = "Fuente de Datos") +
  theme_minimal() +
  theme(axis.text.x = element_text(angle = 45, hjust = 1))

```
#NAs
```{r}
sum(is.na(sensoro))

lapply(lista_medias, function(df) sum(is.na(df)))
```


Ahora que ya tenemos unificada la frecuencia vamos a descargarnos los datos en formato csv para aplicarles las conversiones necesarias para poder hacer un análisis exploratorio y aplicar un Random Forest en Jupyter

```{r}
library(ggplot2)
library(dplyr)

# Crear una lista para almacenar los datos combinados de PM2.5
lista_comb <- list()

# Añadir solo el módulo 5
mod_data <- lista_medias[["modid_2"]]  # Seleccionar el módulo 5
mod_data$modid <- "Módulo 5"  # Asignar nombre para el módulo

# Calcular la media diaria de PM2.5 para el módulo 5
mod_data_daily <- mod_data %>%
  group_by(fecha) %>%
  summarise(PM2.5 = mean(PM2.5, na.rm = TRUE), .groups = "drop")

lista_comb[[1]] <- mod_data_daily  # Guardar solo las columnas relevantes

# Unir todos los datos del módulo 5 (con media diaria) en un solo data.frame
df_modulos <- do.call(rbind, lista_comb)

# Añadir los datos del sensor oficial (media diaria de PM2.5)
sensoro_oficial_daily <- sensoro %>%
  select(fecha, PM2.5) %>%
  group_by(fecha) %>%
  summarise(PM2.5 = mean(PM2.5, na.rm = TRUE), .groups = "drop") %>%
  mutate(modid = "Oficial")  # Añadir una columna para indicar que es el sensor oficial

sensoro_oficial_daily <- sensoro_oficial_daily %>%
  select(-ncol(sensoro_oficial_daily))  # Elimina la última columna


# Unir los datos (módulo 5 + oficial) por la columna 'fecha'
df_combinado <- merge(df_modulos, sensoro_oficial_daily, by = "fecha", all = TRUE)

colnames(df_combinado) <- c("fecha", "a", "b")

ggplot(df_combinado, aes(x = fecha)) +
  geom_line(aes(y = a, color = "Módulo 5"), size = 1) +  # Línea para el módulo 5
  geom_line(aes(y = b, color = "Oficial"), size = 1) +  # Línea para el sensor oficial
  labs(title = "Comparación de PM2.5 (media diaria): Módulo 5 vs Oficial",
       x = "Fecha", y = "PM2.5 (media diaria)") +
  scale_color_manual(values = c("blue", "black")) +  # Azul para el módulo 5 y negro para el oficial
  theme_minimal() +
  theme(axis.text.x = element_text(angle = 45, hjust = 1))





```


#Guardado de ficheros
```{r}
# Crear carpeta si no existe
if (!dir.exists("data_test")) dir.create("data_test")

# Guardar cada módulo en archivos bajo_1.csv, ..., bajo_10.csv
for (i in 1:10) {
  file_name <- file.path("data_test", paste0("bajo_test_", i, ".csv"))
  write.csv(lista_medias[[i]], file_name, row.names = FALSE)
}

# Guardar sensor oficial
write.csv(sensoro, file.path("data_test", "oficial_test.csv"), row.names = FALSE)

```

